【裁判字號】    90,上易,631
【裁判日期】    900518
【裁判案由】    侵占
【裁判全文】
臺灣高等法院刑事判決                              九十年度上易字第六三一號
    上  訴  人  臺灣板橋地方法院檢察署檢察官
    被      告  乙○○
右上訴人因被告侵占案件，不服臺灣板橋地方法院八十九年度易字第一八六二號，中
華民國八十九年十月十六日第一審判決（起訴案號：臺灣板橋地方法院檢察署八十九
年度偵字第一五０七號）提起上訴，本院判決如左：
    主  文
上訴駁回。
    事  實
一、公訴意旨略以：被告乙○○於民國八十七年十月十三日與甲○○訂約承包甲○○
    位於台北市○○區○○路九二之二號四樓住處之木工、水電、泥作、油漆等裝潢
    工程，並因工程進出需要而自甲○○處收受其所有、建物所在之「維也納藝術廣
    場大樓」停車證、出入管制磁卡各一張，嗣乙○○所承包之工程於八十八年六月
    一日完工後，竟意圖為自己不法之所有，將該停車證及磁卡侵占入己而拒不返還
    甲○○。因指乙○○涉犯刑法第三百三十五條第一項之侵占之罪嫌云云。
二、按犯罪事實應依證據認定之，無證據不得推定其犯罪事實，又不能證明被告犯罪
    者，應諭知無罪之判決，刑事訴訟法第一百五十四條、第三百零一條第一項著有
    明文。再按告訴人之告訴，係以使被告受刑事訴追為目的，是其陳述是否與事實
    相符，仍應調查其他證據以資審認。
三、公訴人指被告乙○○涉有前述侵占罪嫌，無非以告訴人甲○○之指訴及證人即告
    訴人之父陳永泉之證述為其依據。訊之被告乙○○固坦承其為承作工程進出需要
    ，而自告訴人甲○○收受停車證、出入管制磁卡各一枚之事實，惟堅決否認有何
    侵占犯行，辯稱：伊已於八十八年六月一日工程結束後，將該停車證、出入管制
    磁卡各一枚交還告訴人之父陳永泉，並無侵占云云。
四、經查：
(一)被告乙○○與告訴人甲○○於八十七年十月十三日簽訂工程合約書，由被告承包
    坐落台北市○○區○○路九二之二號四樓（維也納藝術廣場大樓）房屋之土木、
    水電、泥作、油漆等裝潢工程，被告乙○○並因工程進出需要，自告訴人甲○○
    收受大樓停車證、出入管制磁卡各一張，被告為施工並交付金額為新台幣（下同
    ）二十萬元之支票一張予維也納藝術廣場大樓管理委員會，該工程於八十八年六
    月一日完工退場，由證人陳永泉於裝修保證金退款單上簽名後，被告並領回該保
    證金二十萬元等情，業據被告乙○○供述甚詳，核與告訴人甲○○、證人陳永泉
    陳述相符，並有工程合約書、裝修申請表、維也納藝術廣場裝修保證金退款單影
    本各一份在卷足憑。衡諸常情，被告乙○○於完工後，如果未將該停車證、出入
    管制磁卡各一張交還，告訴人之父即證人陳永泉豈會同意於維也納藝術廣場裝修
    保證金退款單上簽名，同意被告領回前開保證金二十萬元之理？是告訴人甲○○
    、證人陳永泉父子二人指稱被告乙○○未交還上開停車證、出入管制磁卡各一張
    乙節，已有可疑。
(二)再查，告訴人於八十八年六月一日裝修完畢，同月二十四日即已遷入新屋居住，
    迄七月十二日始催告被告返還卡片，倘被告未返還通行磁卡，應早己催請返還。
    且查，被告因告訴人積欠本件工程款，而於八十八年七月二十六日具狀訴請給付
    工程款六十五萬九千五百元，告訴人於八十八年七月三十一日收受起訴狀繕本，
    被告並因一併聲請假扣押，經法院於八十八年八月二十日至告訴人住處實施查封
    ，告訴人隨即於八十八年八月二十七日提起本件告訴等情，並有起訴狀影本附於
    本院卷及本件告訴狀在卷可稽。查該工程之總工程款即高達二百餘萬元，而該停
    車證、出入管制磁卡之本身價值不高，則被告乙○○就該無其他價值之停車證、
    出入管制磁卡各一張，究竟有無侵占之動機，亦堪置疑。而告訴人遷入新居進出
    多時，始催告被告還卡，又在接獲起訴狀及遭查封後提起本件告訴，其告訴是否
    屬實，尤有疑問。
(三)雖告訴人指被告在偵查中陳稱交出磁卡後有三次進出，且向管理員登記而進出，
    嗣又改稱伊未登記，係有矛盾云云。惟查被告在偵查中自承六月一日之後三次進
    入維也納藝術廣場，嗣於八十八年十二月二十六日偵查中供稱伊三次係一次去查
    封，一次去修冷氣，一次去要錢（見偵查卷第四十頁），並在本院到庭時進一步
    陳稱：「：：第三次是我與法院書記官去查封的，都是守衛讓我進的，這一次我
    有向守衛登記：：」等語（見本院卷第二一頁），而被告於八十八年八月二十日
    因告訴人積欠工程款而聲請假扣押，陪同法院人員至維也納藝術廣場查封，確有
    向該管委員會為進出登記之事實，亦經本院向維也納藝術廣場管理委員會函查屬
    實，有該管理委員會（九十）維也納管字第０四０四號函暨門禁登記簿影本一紙
  附卷可稽。被告辯解，尚屬有憑，非不可採。
(四)另原審曾將被告乙○○、告訴人甲○○委請法務調查局做測謊試驗，經該局以控
    制問題法、混合問題法測試結果，認為：一、乙○○稱：其曾將繫爭之停車證及
    磁卡交還陳永泉。經測試無情緒波動反應，研判未說謊。二、甲○○稱：(一)乙○
    ○未曾交還繫爭之停車證及磁卡；(二)乙○○未曾將繫爭之停車證及磁卡交還其父
    。經測試呈情緒波動之反應，研判有說謊。及(三)陳永泉年長，不宜測試等情，有
    該局八十九年九月七日（八九）陸(三)字第八九０六三八九三號鑑定通知書一紙在
    卷可參。更足見告訴人甲○○之指訴，顯有瑕疵可指，且益徵被告乙○○前開所
    辯停車證、出入管制磁卡各一張業已歸還，堪予採信。
(五)綜上所述，告訴人乙○○之指訴、證人陳永泉之證言，既有上述瑕疵，而被告乙
    ○○所辯，尚堪採信。此外，本院復查無其他積極證據足證被告乙○○有何侵占
    犯行，自無由以侵占罪責相繩。
五、原審同此認定，以本件不能證明被告犯罪，而為諭知被告無罪判決，經核並無不
    合。檢察官循告訴人請求上訴，仍執陳詞指摘原判決不當，惟其所指各節均不足
    採，已如前述，其上訴自無理由，應予駁回。
據上論斷，應依刑事訴訟法第三百六十八條，判決如主文。
本案經檢察官鄭龍照到庭執行職務。
中    華    民    國      九十    年     五         月     十八         日
                              臺灣高等法院刑事第十庭
                                  審判長法  官  溫  耀  源
                                        法  官  黃  金  富
                                        法  官  何  菁  莪
右正本證明與原本無異。
不得上訴。
                                        書記官  吳  瑞  英
中    華    民    國     九十     年     五         月     十八         日


司法院資訊處製作；財團法人民間司法改革基金會備份。
